【裁判字號】    97,上訴,627
【裁判日期】    971027
【裁判案由】    毒品危害防制條例
【裁判全文】
臺灣高等法院刑事判決                 97年度上訴字第627號
上  訴  人
即  被  告  甲○○
                    國民
上列上訴人因違反毒品防制條例案件，不服臺灣板橋地方法院96
年度訴字第4048號，中華民國96年12月31日第一審判決（起訴案
號：臺灣板橋地方法院檢察署96年度毒偵字第6762號），提起上
訴，本院判決如下：
    主  文
上訴駁回。
    理  由
一、依刑事訴訟法第350條、第361條、第362條、第367條規定，
    不服地方法院之第一審判決而上訴者，須提出上訴書狀，並
    應敘明具體理由，為上訴必備之程式；其所提出之書狀未敘
    述上訴理由，或僅曾以言詞陳述上訴理由者，均應於上述期
    間屆滿後20日內補提理由書於第一審法院。第一審法院經形
    式審查，認逾期未補提上訴理由者，應定期間先命補正；逾
    期未補正者，為上訴不合法律上之程式，應以裁定駁回。倘
    已提出上訴理由，但所提非屬具體理由者，則由第二審法院
    以上訴不合法律上之程式，判決駁回。而所謂具體理由，必
    係依據卷內既有訴訟資料或提出新事證，指摘或表明第一審
    判決有何採證認事、用法或量刑等足以影響判決本旨之不當
    或違法，而構成應予撤銷之具體事由，始克當之（例如：依
    憑證據法則具體指出所採證據何以不具證據能力，或依憑卷
    證資料，明確指出所為證據證明力之判斷如何違背經驗、論
    理法則）；倘僅泛言原判決認定事實錯誤、違背法令、量刑
    失之過重過輕微，而未依上揭意旨指出具體事由，或形式上
    雖已指出具體事由，然該事由縱使屬實，亦不足以認為原判
    決有何不當或違法者（例如：對不具有調查必要性之證據，
    法院未依聲請調查亦未說明理由，或援用證據不當，但除去
    該證據仍應為同一事實之認定），皆難謂係具體理由，俾與
    第二審上訴制度旨在請求第二審法院撤銷、變更第一審不當
    或違法之判決，以實現個案救濟之立法目的相契合，並節制
    濫行上訴（最高法院97年度台上字第892號判決參照）。又
    第二審法院認為上訴書狀未敘述理由，依刑事訴訟法第367
    條但書規定，始應定期間命其補正。如認上訴書狀已敘述理
    由，但其理由非屬具體，其所為上訴，即不符上訴之法定要
    件，自得逕行判決駁回，無定期命補正問題（最高法院97年
    度台上字第3599號判決參照）。
二、本件原審經審理結果，認為上訴人即被告甲○○曾因(一)竊盜
    案件，於民國80年5月31日，經臺灣板橋地方法院以80年度
    易字第1931號刑事判決判處有期徒刑6月（減為有期徒刑3月
    ），緩刑3年確定（嗣經撤銷緩刑）。(二)贓物案件，於80年9
    月19日，經臺灣雲林地方法院以80年度易字第766號刑事判
    決判處有期徒刑8月，緩刑3年，80年10月30日判決確定（嗣
    經撤銷緩刑）。(三)懲治盜匪條例案件，於81年6月4日，經臺
    灣桃園地方法院以81年度訴字第388號刑事判決判處有期徒
    刑8 年6月，嗣經本院以81年度上訴字第3668號刑事判決撤
    銷原審判決，改為判處有期徒刑7年6月，於82年9月23日，
    經最高法院以82年度台上字第5055號刑事判決駁回上訴而告
    確定，且與前開(一)、(二)示之刑，經定執行刑為有期徒刑8年2
    月確定。(四)贓物等案件，於82年8月2日，經臺灣板橋地方法
    院以82年度易字第3382號刑事判決判處有期徒刑5月、3月，
    應執行有期徒刑7月確定，而與前開所定應執行之有期徒刑8
    年2 月接續執行，刑期起算日期為83年11月17日，指揮書原
    載執行完畢日期為92年8月16日，於92年4月16日縮刑期滿，
    嗣於87年7月8日因縮短刑期假釋出監，假釋期滿未經撤銷，
    以已執行完畢。(五)侵占案件，於91年2月25日，經臺灣板橋
    地方法院以91年度板簡字第251號刑事簡易判決處罰金銀元
    4,000 元，91年4月29日判決確定，91年7月1日繳清罰金執
    行完畢。(六)竊盜案件，於92年6月30日，經臺灣板橋地方院
    以92年度簡字第1215號刑事簡易判決判處有期徒刑4月，92
    年7月28 日判決確定，刑期起算日期為92年10月1日，指揮
    書執行完畢日期為93年1月31日。(七)毒品危害防制條例案件
    ，於94年3 月30日，經臺灣板橋地方法院以93年度訴字第
    1951號刑事判決判處有期徒刑9月，94年4月18日判決確定。
    (八)竊盜案件，於93年11月16日，經臺灣板橋地方法院以93年
    度簡字第5032 號刑事簡易判決判處有期徒刑6月，93年12月
    17日判決確定，且與前開(七)所示之刑接續執行，刑期起算日
    期為94年2月25日，指揮書原載執行完畢日期為95年5月24日
    ，95年4月30 日因縮短刑期執行完畢。(九)竊盜案件，於95年
    8月31日，經臺灣板橋地方法院以95年度簡字第4107號刑事
    簡易判決判處有期徒刑6月，95年9月30日判決確定（嗣經減
    為有期徒刑3 月確定）。(十)竊盜案件，於96年4月30日，經
    臺灣板橋地方法院以95年度易字第2555號刑事判決判處有期
    徒刑5月，96 年6月4日判決確定，嗣經減為有期徒刑2月又
    15日，且與前開(九)所示之刑經定應執行為有期徒刑5月確定
    。(十一)毒品危害防制條例案件，於96年5月15日，經臺灣板橋
    地方法院以96 年度訴字第1308號刑事判決判處有期徒刑11
    月、5月，應執行有期徒刑1年2月，96年8月26日，經本院以
    96年度上訴字第2678號刑事判決撤銷原審判決，改為判處有
    期徒刑5月、2 月又15日，應執行有期徒刑7月，96年9月20
    日，經最高法院以96年度台上字第5031號刑事判決駁回上訴
    而告確定。(十二)竊盜案件，於96年4月18日，經臺灣板橋地方
    法院以96年度簡字第2344號刑事簡易判決判處有期徒刑6月
    ，96年8月21日判決確定（嗣經減為有期徒刑3月確定），且
    與前開(九)、(十)、(十一)所示之刑接續執行，刑期起算日期為96年
    1月30日，指揮書執行完畢日期為97年7月15日。又其曾因施
    用毒品案件，於93年3月7日，經臺灣板橋地方法院以93年度
    毒聲字第427 號裁定送觀察、勒戒，嗣因認無繼續施用傾向
    ，於93年5月5日釋放，並於93年5月26日，經臺灣板橋地方
    法院檢察署檢察官以93年度毒偵字第1380號為不起訴處分確
    定。詎其猶不思心生悔悟，戒絕毒癮，竟於觀察、勒戒執行
    完畢釋放後，5年內之96年1月29日晚上23時餘，在其位在臺
    北縣板橋市○○路○段77巷9弄7之2號之住處，以針筒注射方
    式施用第一級毒品海洛因1次。迨96年1月30日，因另案至臺
    灣雲林第二監獄執行，經該監獄採集其尿液送驗，呈嗎啡陽
    性反應而查悉上情。係以上訴人對其於上揭時、地，施用第
    一級毒品海洛因之犯罪事實坦承不諱，又其於前開時、地經
    警查獲後採集之尿液檢體經檢驗結果呈鴉片類陽性反應，此
    有臺灣雲林第二監獄收容人尿液採集作業確認書、同意書、
    檢體採收紀錄表、詮昕科技股份有限公司於96年2月13日出
    具之濫用藥物尿液檢驗報告各1紙附卷足憑，堪認上訴人前
    開施用第一級毒品海洛因之自白與事實相符。因認上訴人犯
    行明確，論上訴人以施用第一級毒品罪，累犯，處有期徒刑
    1年5月，並減刑為有期徒刑8月又15日。已詳敘其認定上訴
    人犯罪事實之證據及理由，於法尚無不合。上訴意旨略稱：
    上訴人於原審審理時，對於其犯罪事實均坦承不諱，態度良
    好，且深感後悔，原審量刑顯然過重云云。惟查：量刑之輕
    重，係屬事實審法院得依職權自由裁量之事項，茍於量刑時
    ，已依行為人之責任為基礎，並斟酌刑法第57條各款所列情
    狀，而未逾越法定範圍，又未濫用其職權，即不得遽指為違
    法。本件原判決於量刑時，已依上揭規定，審酌上訴人施用
    毒品，足以戕害其身心，滋生其他犯罪，惡化治安，嚴重損
    及公益，且上訴人曾因施用毒品案件，業經觀察、勒戒及有
    期徒刑執行完畢，詎其仍未戒斷其施用毒品之惡習，竟再為
    本件施用毒品犯行，顯值非議，惟考量施用毒品行為於本質
    上係屬自我戕害行為，反社會性之程度應屬較低及其犯罪後
    坦承犯行，態度尚佳等一切情狀，予以綜合考量，而量處有
    期徒刑1年5月，並認上訴人犯罪後，中華民國九十六年罪犯
    減刑條例業已制定，經總統於96年7月4日公布，同年月16日
    生效施行，而上訴人之犯罪時間係在96年4月24日以前，核
    與中華民國九十六年罪犯減刑條例所規定之減刑條件相符，
    並依該條例第2條第1項第3款規定，減為有期徒刑8月又15日
    ，既未逾越法定刑度，亦未濫用自由裁量之權限，刑度亦屬
    妥適，核無不當或違法之情形。上訴意旨猶以其於原審審理
    時，坦承不諱，態度良好，並已深具悔意，原判決量刑顯然
    過重為由，請求給予重新做人之機會云云，揆諸上開說明，
    自難謂上訴人已敘明具體理由，其所為上訴不合法定要件，
    爰不經言詞辯論，逕以判決駁回。
據上論斷，應依刑事訴訟法第367條前段、第372條，判決如主文
。
中    華    民    國    97    年    10    月    27    日
            刑事第七庭    審判長法  官  陳晴教
                                法  官  楊智勝
                                法  官  游紅桃
以上正本證明與原本無異。
如不服本判決，應於收受送達後十日內向本院提出上訴書狀，其
未敘述上訴之理由者並得於提起上訴後十日內向本院補提理由書
（均須按他造當事人之人數附繕本）。
                                書記官  阮桂芳
中    華    民    國    97    年    10    月    27    日


司法院資訊處製作；財團法人民間司法改革基金會備份。
